臺灣桃園地方法院刑事判決　　　　　 110年度簡上字第366號
上　訴　人
即　公訴人　臺灣桃園地方檢察署檢察官
被　　　告　黃英全


上列上訴人因被告詐欺案件，不服本院民國110年6月15日109年
度審簡字第903號刑事簡易判決（檢察官聲請簡易判決處刑書案
號：109年度偵字第9325號），提起上訴，本院管轄之第二審合
議庭判決如下：
    主  文
上訴駁回。
    事實及理由
一、本案經本院管轄之第二審合議庭審理結果，認原審認事用法
    均無違誤，量刑及宣告沒收亦均無不當，應予維持。是本案
    關於事實、證據及理由，除事實部分，有關原審刑事簡易判
    決書附件引用之臺灣桃園地方檢察署檢察官起訴書犯罪事實
    欄第13行有關「趙元忠」記載應更正為「雷惠怡」；證據部
    分補充「被告黃英全於本院民國110 年10月7 日審判期日之
    陳述（見本院簡上卷第49頁至第57頁）」及理由補充如後述
    三、所示內容外，餘均引用原審刑事簡易判決書記載之事實
    、證據及理由（詳如附件）。
二、上訴人即公訴人（下稱公訴人）上訴意旨略以：被告黃英全
    提供其申設之玉山銀行帳號000-0000000000000 號帳戶之存
    摺、密碼及提款卡予身分不詳之人使用之行為，主觀上不僅
    對該等帳戶可能涉及因犯罪所生之不法款項之進出，有幫助
    詐欺取財之不確定故意，又被告未能知悉使用該等帳戶者之
    真實身分進而追查資金流向，顯見其對提供該等帳戶予身分
    不詳之人收取、提領及轉出款項之用，將產生金流斷點、遮
    斷金流軌跡妨礙國家追訴等情亦可有所預見，卻仍不違背其
    本意之幫助意思，將該等帳戶交付予來路不明之人使用，堪
    認被告確實有幫助掩飾、隱匿詐欺犯罪所得去向之幫助詐欺
    洗錢罪之不確定故意。原審竟漏未論以被告刑法第30條第1
    項前段、洗錢防制法第14條第1 項之幫助洗錢罪，判決有所
    違誤。
三、經查：
  ㈠按洗錢防制法之制定，旨在防止特定犯罪不法所得之資金或
    財產，藉由洗錢行為，諸如經由各種金融機關或其他交易管
    道，轉換成為合法來源之資金或財產，切斷資金與當初犯罪
    行為之關聯性，隱匿犯罪行為或該資金不法來源或本質，使
    偵查機關無法藉由資金之流向追查犯罪行為人，其所保護之
    法益為國家對特定犯罪之追訴及處罰。因此，行為人於主觀
    上就所欲掩飾、隱匿之不法所得係源於「特定犯罪」即應有
    所認知，並有積極為掩飾、隱匿該特定犯罪所得之客觀行為
    ，始屬洗錢罪所欲處罰之範疇。又提供金融帳戶提款卡及密
    碼之行為人，因已失去對自己帳戶之實際管領權限，若無配
    合指示親自提款，即無收受、持有或使用特定犯罪所得之情
    形，且無積極之移轉或變更特定犯罪所得之行為，故非屬洗
    錢防制法第2 條第1 款、第3 款所稱之洗錢行為；又同條第
    2 款之掩飾、隱匿行為，目的在遮掩、粉飾、隱藏、切斷特
    定犯罪所得與特定犯罪間之關聯性，須與欲掩飾、隱匿之特
    定犯罪所得間具有物理上接觸關係（事實接觸關係）。而提
    供金融帳戶提款卡及密碼供他人使用，嗣後被害人雖匯入款
    項，然此時之金流仍屬透明易查，在形式上無從合法化其所
    得來源，未造成金流斷點，尚不能達到掩飾或隱匿特定犯罪
    所得之來源、去向及所在之作用，須待款項遭提領後，始產
    生掩飾、隱匿之結果，若無參與後續之提款行為，即非同條
    第2 款所指洗錢行為，無從成立一般洗錢罪之直接正犯；至
    如行為人主觀上認識該帳戶可能作為收受及提領特定犯罪所
    得使用，他人提領後即產生遮斷資金流動軌跡以逃避國家追
    訴、處罰之效果，仍基於幫助之犯意而提供，應論以幫助犯
    同法第14條第1 項之一般洗錢罪（最高法院108 年度台上大
    字第3101號裁定意旨參照），是提供金融帳戶以幫助詐欺之
    行為人是否應論以刑法第30條第1 項前段、洗錢防制法第14
    條第1 項之幫助洗錢罪，自應以其主觀上對於該帳戶可能作
    為收受及提領特定犯罪所得使用，他人提領後即產生遮斷資
    金流動軌跡以逃避國家追訴、處罰之效果一情有所認識為其
    前提。
  ㈡則本案係被告以外之詐欺集團不詳成員，利用被告所提供之
    玉山銀行帳號000-0000000000000 號帳戶，要求被害人將金
    錢直接匯入上開帳戶，該帳戶純屬詐欺集團實施詐欺行為之
    工具，並非係被告於知悉他人實施詐欺取財後，另基於為幫
    助掩飾、隱匿犯罪所得之犯意，而為上開提供之行為，況被
    害人匯款至上開帳戶之金流仍屬透明，仍得供相關人員查緝
    資金之動向與軌跡，並未造成金流斷點，且被告亦自陳其並
    不清楚何謂洗錢，亦未曾聽說過犯罪集團會將犯罪所得透過
    他人帳戶層層轉帳，以逃避查緝等語( 見本院簡上卷第55頁
    ) 。復觀諸卷內事證，亦無其他證據得佐證被告係詐欺集團
    成員，實難認定被告提供上開帳戶當下得以瞭解該詐欺集團
    之成員分工，或得以知悉或預見詐欺集團成員後續對詐欺款
    項之處理方式為何，是無法認定被告於提供帳戶之際，主觀
    上確有知悉將會幫助犯罪集團產生隱匿犯罪所得、製造斷點
    之效果，故尚無從論以被告應另成立幫助洗錢罪。
四、綜上所述，原審認定事實及論罪科刑均尚無違誤，本案公訴
    人上訴為無理由，自應予駁回。
據上論斷，應依刑事訴訟法第455條之1第1項、第3項、第368條
、第373條，判決如主文。
本案經檢察官彭師佑聲請以簡易判決處刑；檢察官陳玟君到庭執
行職務。
中    華    民    國   110    年    10    月    28    日
                    刑事第二庭  審判長法  官  劉家祥
 
                                      法  官  陳布衣
 
                                      法  官  陳炫谷
以上正本證明與原本無異。
不得上訴。
中    華    民    國   110    年    10    月    28    日
                                      書記官  張佑聖